【裁判字號】    99,上訴,19
【裁判日期】    990129
【裁判案由】    違反毒品危害防制條例
【裁判全文】
臺灣高等法院高雄分院刑事判決          99年度上訴字第19號
上  訴  人
即  被  告  甲○○
上列上訴人因違反毒品危害防制條例案件，不服臺灣高雄地方法
院98年度審訴字第4054號中華民國98年11月27日第一審判決（起
訴案號：臺灣高雄地方法院檢察署98年度毒偵字第5492號），提
起上訴，本院判決如下：
     主  文
上訴駁回。
     理  由
一、按不服地方法院之第一審判決而上訴者，須提出上訴書狀，
    並應敘述具體理由，上訴書狀未敘述上訴理由者，應於上訴
    期間屆滿後20日內補提理由書於原審法院。逾期未補提者，
    原審法院應定期間先命補正。但上訴書狀已敘述理由，惟所
    敘述者非屬具體理由，則屬不符上訴之法定程式，由第二審
    法院以其上訴不合法律上程式，判決駁回，不生定期命補正
    之問題，刑事訴訟法第350 條第1 項、第361 條、第362 條
    、第367 條定有明文。
二、次按，上開所稱「上訴書狀應敘述具體理由」，係指須就不
    服之判決為具體之指摘而言，如僅泛稱原判決認事用法不當
    或採證違法、判決不公等，均非具體理由（法院辦理刑事訴
    訟案件應行注意事項第162點參照）；復按所謂具體理由，
    必係依據卷內既有訴訟資料或提出新事證，指摘或表明第一
    審判決有何採證認事、用法或量刑等足以影響判決本旨之不
    當或違法，而構成應予撤銷之具體事由，始克當之（例如：
    依憑證據法則具體指出所採證據何以不具證據能力，或依憑
    卷證資料，明確指出所為證據證明力之判斷如何違背經驗、
    論理法則）；倘僅泛言原判決認定事實錯誤、違背法令、量
    刑失之過重或輕縱，而未依上揭意旨指出具體事由，或形式
    上雖已指出具體事由，然該事由縱使屬實，亦不足以認為原
    判決有何不當或違法者（例如：對不具有調查必要性之證據
    ，法院未依聲請調查亦未說明理由，或援用證據不當，但除
    去該證據仍應為同一事實之認定），皆難謂係具體理由，俾
    與第二審上訴制度旨在請求第二審法院撤銷、變更第一審不
    當或違法之判決，以實現個案救濟之立法目的相契合，並節
    制濫行上訴」（最高法院97年度台上字第892號判決意旨參
    照）。是如上訴理由書狀並未依據卷內訴訟資料，具體指摘
    原判決認事用法有何違法或不當之情形，即屬上訴未敘述具
    體理由。
三、另按刑之酌減、量定及定執行刑等，為法院依實體法或程序
    法等相關規定，得依職權審酌、自由裁量之事項，不得任意
    指摘，必須具體表明原審判決所為自由裁量之行使，未合乎
    法律之目的，違背內部性界限，而屬權利濫用之違法，或違
    反比例原則、平等原則、公平正義等法則，始足當之，否則
    非屬具體理由，可逕由程序上予以駁回（最高法院71年3 月
    2 日71年度第3 次刑事庭會議決議三之意旨參照）。
四、本件上訴人即被告甲○○（下稱被告）因犯下列各罪，經原
    審判處罪刑及定其應執行刑如下：「甲○○犯施用第一級毒
    品罪，累犯，處有期徒刑壹年；又犯持有第一級毒品罪，累
    犯，處有期徒刑參月，扣案之海洛因壹包（驗前淨重零點壹
    柒玖公克，驗餘淨重零點壹柒貳公克，含包裝袋壹只）沒收
    銷燬之。應執行有期徒刑壹年貳月，扣案之海洛因壹包（驗
    前淨重零點壹柒玖公克，驗餘淨重零點壹柒貳公克，含包裝
    袋壹只）沒收銷燬之。」等在案。而被告於上訴期間之98年
    12月11日提出上訴狀，上訴理由略以：「被告已懷孕八個多
    月，預產期為99年1 月10日，希望在生產以後，可以有時間
    來安頓小孩，請求網開一面，從輕量刑」等語。
五、經查，原審就被告所犯上開各罪之量刑及定其應執行刑部分
    ，已就「被告稱其現有8 個月身孕，則其施用毒品之行為除
    間接影響社會治安外，更直接危害其胎兒之發育、健康，其
    施用毒品已不僅為自戕之行為，被告因一己耽溺毒癮，於施
    用毒品之初不顧及後果，於審判中方以要照顧小孩為由請求
    輕判，其行為實不足取，並考量被告犯後坦承犯行，扣案毒
    品之數量並非甚鉅」等一切有利、不利被告之情狀，詳加審
    酌，資為量刑之依據，原審量刑裁量權之行使，核無刻意偏
    執一端或有意疏漏不予斟酌某情狀或濫用之情形。本院參諸
    被告前已因施用毒品，經原審以90年度毒聲字第352 號裁定
    令其強制戒治，於91年8 月2 日執行完畢，並經臺灣高雄地
    方法院檢察署檢察官以91年度戒毒偵字第762 號為不起訴處
    分確定。復於前揭強制戒治執行完畢後5 年內，再因連續施
    用第一、二級毒品案件，經本院以95年上訴字第2091號分別
    判處有期徒刑1 年2 月、8 月，並定應執刑為有期徒刑1 年
    8 月確定，嗣經減刑並定應執行刑為有期徒刑10月確定，於
    97 年2月27日執行完畢（以上有前揭台灣高等法院被告前案
    紀錄表在卷可資佐證）等情，認原審之量刑，罪刑相當，且
    合乎法律之目的，並無違背內部性界限，亦無權利濫用之違
    法，或違反比例原則、平等原則、公平正義等法則。被告仍
    執前詞，指摘原判決量刑過重，請從輕量刑，其上訴理由，
    洵非可採。
六、綜上所述，被告所提出之上訴理由，均非依據卷內既有訴訟
    資料或提出新事證，具體指摘原判決上開採證認事，有何足
    以影響判決本旨之不當或違法，而構成應予撤銷之具體事由
    ，徒以「其已懷孕八個多月，預產期為99年1 月10日，希望
    在生產以後，可以有時間來安頓小孩，請求從輕量刑」云云
    ，而指摘原判決不當，請求撤銷改判輕刑，依據首揭說明，
    被告所提之前述上訴理由，核與刑事訴訟法第361 條第2 項
    所稱「具體理由」顯非相當，其上訴顯屬違背法律上之程式
    ，應由本院依同法第367 條前段、第372 條規定，不經言詞
    辯論，判決如主文。
據上論斷，應依刑事訴訟法第367 條前段、第372 條，判決如主
文。
中    華    民    國    99    年    1    月     29   日
                刑事第五庭    審判長法  官  任森銓
                                    法  官  施柏宏
                                    法  官  鍾宗霖
以上正本證明與原本無異。
如不服本判決應於收受本判決後10日內向本院提出上訴書狀，其
未敘述上訴理由者，並得於提起上訴後10日內向本院補提理由書
狀（均須按他造當事人之人數附繕本）「切勿逕送上級法院」。
中    華    民    國    99    年    1     月    29    日
                                    書記官  邱麗莉

司法院資訊處製作；財團法人民間司法改革基金會備份。
